【裁判字號】    98,易,350
【裁判日期】    980831
【裁判案由】    詐欺
【裁判全文】
臺灣士林地方法院刑事判決               98年度易字第350號
公  訴  人  臺灣士林地方法院檢察署檢察官
被      告  甲○○
                    （現另案於臺灣桃園女子監獄執行中）
上列被告因詐欺案件，經檢察官提起公訴（97年度偵字第10963
號），被告於準備程序中就被訴事實為有罪之陳述，經告知被告
簡式審判程序之旨，並聽取當事人之意見後，本院合議庭裁定由
受命法官獨任進行簡式審判程序，判決如下：
    主  文
甲○○意圖為自己不法之所有，以詐術使人將第三人之物交付，
處拘役伍拾日，如易科罰金，以銀元參佰元即新臺幣玖佰元折算
壹日，減為拘役貳拾伍日，如易科罰金，以銀元參佰元即新臺幣
玖佰元折算壹日；又幫助意圖為自己不法之所有，以詐術使人將
本人之物交付，處有期徒刑肆月，如易科罰金，以新臺幣壹仟元
折算壹日。
    事實及理由
一、本件犯罪事實及證據，除均引用檢察官起訴書（如附件）之
    記載外，另就事實一、(二)部分「於96年5 月25日前之某日」
    之記載更正為「於96年5 月間某日」，並就證據補充：上揭
    犯罪事實，業據被告甲○○於本院審理時坦承不諱，復有起
    訴書所列舉之各項證據在卷可佐，足見被告自白與事實相符
    ，堪予採信，是本件事證明確，被告犯行洵堪認定，應依法
    論科。
二、按除被告所犯為死刑、無期徒刑、最輕本刑為3 年以上有期
    徒刑之罪或高等法院管轄第一審案件者外，於第一次審判期
    日前之準備程序進行中，被告先就被訴事實為有罪之陳述時
    ，審判長得告知被告簡式審判程序之旨，並聽取當事人、代
    理人、辯護人及輔佐人之意見後，裁定進行簡式審判程序，
    刑事訴訟法第273 條之1 第1 項定有明文。經核本件被告甲
    ○○所犯係死刑、無期徒刑、最輕本刑為3 年以上有期徒刑
    以外之罪，其於準備程序中就被訴事實為有罪之陳述，經法
    官告知簡式審判程序之旨，並聽取公訴人及被告之意見後，
    本院爰依首揭規定，合議裁定由受命法官獨任進行簡式審判
    程序，合先敘明。
三、按行為後法律有變更者，適用行為時之法律。但行為後之法
    律有利於行為人者，適用最有利於行為人之法律，刑法第2
    條第1 項定有明文。本件被告於前揭事實一、(一)之行為後，
    刑法總則編於94年2 月2 日修正公布後，於95年7 月1 日正
    式施行，而被告所犯刑法第339 條第1 項之罪之主刑為5年
    以下有期徒刑、拘役或科或併科1 千元以下罰金，被告犯罪
    時之刑法就罰金刑之規定，依修正前刑法第33條第5 款規定
    ，罰金刑應處銀元1 元以上，並應依罰金罰鍰提高標準條例
    第1條 規定，就其原定數額得提高為2 倍至10倍，但法律已
    依一定比率規定罰金或罰鍰之數額或倍數者，依其規定。惟
    前揭修正施行之刑法第33條第5 款則規定：「罰金：新臺幣
    一千元以上，以百元計算之」，而95年6 月14日修正公布之
    刑法施行法第1 條之1 第2 項規定：「九十四年一月七日刑
    法修正時，刑法分則編未修正之條文定有罰金者，自九十四
    年一月七日刑法修正施行後，就其所定數額提高為三十倍，
    但七十二年六月二十六日至九十四年一月七日新增或修正之
    條文，就其所定數額提高為三倍」，比較修正前後之罰金刑
    輕重，該罰金刑之最低刑度於修法後已有加重，故以修正公
    布施行前之刑法規定較有利於被告；又被告行為後，刑法第
    41條易科罰金之折算標準，亦由原配合依罰金罰鍰提高標準
    條例第2 條規定（現已刪除）提高之銀元100 元至300 元（
    即新臺幣300 元至900 元），修正為新臺幣1 千元、2 千元
    、3 千元，經比較新舊法之結果，適用新法並未對被告較有
    利，均應依刑法第2 條第1 項前段規定，適用行為時之法律
    ，合先敘明。
四、按SIM 卡或USIM卡為行動電話門號使用介面，國內電信業者
    出租行動電話門號均附帶提供SIM 卡或USIM卡為門號介面，
    於消費者申辦門號並開通上線時，即將該卡所有權移轉予消
    費者（最高法院97年度台上字第5854號判決意旨參照），被
    告於犯罪事實一、(一)中施用詐術，使電信公司誤認係林采輯
    本人申請補辦系爭SIM 卡，因而將該張屬第三人林采輯所有
    之SIM 卡交付予被告使用，核被告此部分所為，係犯刑法第
    339 條第1 項之詐欺取財既遂罪；又被告於事實一、(二)所為
    ，係犯刑法第30條第1 項前段、第339 條第1 項、第3 項之
    幫助詐欺取財既遂暨未遂罪。被告於事實一、(二)所為，係以
    單一提供行動電話予洪振晃之行為，幫助洪振晃分別詐騙乙
    ○○既遂及詐騙劉效安未遂，為想像競合犯，應從一重之幫
    助詐欺取財既遂罪處斷。被告於事實一、(一)及(二)所犯二罪間
    ，犯意各別，行為互殊，應分論併罰。又被告於事實一、(二)
    所為，係幫助他人犯罪，依刑法第30條第2 項之規定，按正
    犯之刑減輕之。爰審酌被告提供行動電話供他人行騙，危害
    社會正常交易安全，增加被害人尋求救濟之困難，並使犯罪
    之追查趨於複雜，惟其犯後尚知坦承犯行，態度尚稱良好，
    並衡以各被害人所受損失等一切情狀，分別量處如主文所示
    之刑，並各依修正前、後刑法及相關規定諭知易科罰金之折
    算標準。又查被告上開事實一、(一)之犯罪日期在96年4 月24
    日以前，核與中華民國九十六年罪犯減刑條例第2 條第1 項
    第3 款規定相符，本院所宣告之刑亦未逾同條例第3 條之有
    期徒刑1 年6 月刑度，另被告於偵查中雖經檢察官於91 年3
    月20日、96年5 月2 日發布通緝，惟業分別於91年10月23日
    、96年5 月16日通緝到案，有臺灣高等法院通緝紀錄表各1
    份在卷可稽，通緝及緝獲時間均在中華民國九十六年罪犯減
    刑條例施行前，其後被告雖另經多次通緝，惟通緝時間均在
    上開條例於96年7 月16日施行後，是並無該條例第3 條、第
    5 條不得減刑規定之適用，本院自應依同條例第2 條第1 項
    第3 款，減其此部分宣告刑2 分之1 ，併諭知易科罰金之折
    算標準。
據上論斷，應依刑事訴訟法第299 條第1 項前段、第273 條之1
第1 項、第310 條之2 、第454 條第2 項，刑法第30條、第339
條第1 項、第3 項、第55條、第41條第1 項前段，刑法施行法第
1 條之1 第1 項、第2 項前段，中華民國九十六年罪犯減刑條例
第2 條第1 項第3 款、第7條，判決如主文。
本案經檢察官蔡元仕到庭執行職務。
中    華    民    國    98    年    8     月    31    日
                  刑事第四庭法  官   黃珮茹
以上正本證明與原本無異。
如不服本判決應於收受判決後10日內向本院提出上訴書狀，並應
應敘述具體理由。其未敘述上訴理由者，應於上訴期間屆滿後20
日內向本院補提理由書(均須按他造當事人之人數附繕本)「切勿
逕送上級法院」。
                            書記官   張馨尹
中    華    民    國    98    年    8     月    31    日
附錄論罪法條：
中華民國刑法第339條
（普通詐欺罪）
意圖為自己或第三人不法之所有，以詐術使人將本人或第三人之
物交付者，處5 年以下有期徒刑、拘役或科或併科1 千元以下罰
金。
以前項方法得財產上不法之利益或使第三人得之者，亦同。
前二項之未遂犯罰之。


司法院資訊處製作；財團法人民間司法改革基金會備份。
